【裁判字號】    92,重上更(一),27
【裁判日期】    920812
【裁判案由】    損害賠償
【裁判全文】
臺灣高等法院民事判決                          九十二年度重上更(一)字第二七號
    上  訴  人  乙○○
    訴訟代理人  張睿文律師
    複代理人    吳忠德律師
    上  訴  人  甲○○
    訴訟代理人  李振生律師
右當事人間請求損害賠償事件，兩造對於中華民國八十八年十二月三十一日臺灣臺北
地方法院八十七年度重訴字第二四四號第一審判決各自提起上訴，經最高法院第一次
發回更審，本院判決如左：
    主      文
原判決除確定部分外，關於命上訴人乙○○給付新臺幣佰肆拾壹萬壹仟貳佰拾
元及自民國八十五年九月六日起至清償日止按年息百分之五計算利息部分，及該部分
假執行之宣告，暨除確定部分外訴訟費用之裁判均廢棄。
右開廢棄部分，上訴人甲○○在第一審之訴及假執行之聲請均駁回。
甲○○上訴駁回。
第一、二審及發回前第三審訴訟費用（除確定部分外）由上訴人甲○○負擔。
    事實及理由
一、上訴人甲○○起訴主張：對造上訴人乙○○於民國八十三年間對伊及訴外人江進
    隆、江良興及江李粉絨（下稱江進隆等三人）訴請給付工程款，經原法院以八十
    三年度重訴字第二○九號受理在案，江進隆等三人於該事件委任張世柱律師為共
    同訴訟代理人，伊因未收受法院通知，不知有該訴訟，亦未委任該律師為訴訟代
    理人；詎該律師竟以伊及江進隆等三人之共同訴訟代理人名義與乙○○成立訴訟
    上和解。嗣乙○○另案訴請伊給付違約金，伊始發現上情，乃以系爭和解契約有
    無效之原因為由，向原法院請求繼續審判，經法院裁定准許。詎乙○○竟仍以該
    無效之和解筆錄為執行名義，聲請執行法院將伊所有門牌號碼臺北市○○街三一
    四號五樓房屋（下稱系爭房屋）查封拍賣，以新臺幣（下同）五百四十四萬元拍
    定，由乙○○取得其中三百四十一萬一千二百三十三元，其依據無效之和解契約
    取得該款項，並無法律上之原因，應屬不當得利，應返還予伊；又乙○○以無效
    之和解筆錄為執行名義，對伊之財產施以查封、拍賣，致伊所有之財產經拍定而
    喪失，乙○○係故意不法侵害伊之權利，應負損害賠償責任。前開房屋鑑定價值
    八百五十萬元，扣除繳房屋稅一萬一千零二十一元及分配剩餘二百零一萬七千七
    百四十六元，其餘六百四十七萬一千二百三十三元即為伊所受之損害，應由乙○
    ○賠償，並應依法給付自拍賣時起算之利息。上開拍賣之分配剩餘款二百零一萬
    七千七百四十六元本應發還伊，但經乙○○另案聲請假扣押，致伊無法領回，該
    假扣押裁定之本案訴訟乙○○業已敗訴確定，其假扣押裁定亦經撤銷在案，則因
    乙○○之假扣押致伊無法領回分配剩餘款，乙○○實已故意不法侵害伊之權益，
    亦應由乙○○賠償伊該部分利息之損害。爰依不當得利及侵權行為之法律關係，
    求為命乙○○給付伊六百四十七萬一千二百三十三元，及自八十五年三月二十一
    日起至清償日止，按年息百分之五計算之利息；給付伊就二百零一萬七千七百四
    十六元自八十五年五月二十日起至伊領回該款之日止，按年息百分之五計算之利
    息之判決等語（原審判准甲○○在三百四十一萬一千二百三十三元及自八十五年
    九月六日起至清償日止之法定利息範圍之請求，駁回其餘請求，兩造各自就敗訴
    部分提出上訴；本院前審就原審駁回甲○○關於命乙○○給付二百零一萬七千七
    百四十六元自八十五年五月二十日起至八十七年四月八日止，按年息百分之五計
    付之利息之請求部分，廢棄原審判決，而為有利於甲○○之判決；並駁回乙○○
    之上訴及甲○○其餘上訴；兩造復各自就敗訴部分提出第三審上訴，經最高法院
    廢棄本院前審關於駁回乙○○之上訴及命其再為給付暨負擔訴訟費用部分之判決
    ，並將甲○○之上訴駁回。是甲○○之請求，關於命乙○○給付三百零六萬元及
    其法定遲延利息部分，業經最高法院判決駁回確定，本院僅就甲○○之請求關於
    ：(一)命乙○○給付三百四十一萬一千二百三十三元及法定遲延利息部分，(二)命乙
    ○○給付二百零一萬七千七百四十六元自八十五年五月二十日起至八十七年四月
    八日止，按年息百分之五計付之利息部分，予以審酌）。並聲明為：(一)原判決不
    利於上訴人甲○○部分廢棄。(二)右開廢棄部分，上訴人乙○○應給付上訴人甲○
    ○就二百零一萬七千七百四十六元自八十五年五月二十日起至上訴人甲○○領回
    該款日止，按年息百分之五計付之利息。(三)願供擔保請准宣告假執行。(四)駁回對
    造之上訴。
二、上訴人乙○○則以：伊以原法院八十三年度重訴字第二○九號和解筆錄為執行名
    義，向原法院民事執行處聲請強制執行甲○○之不動產，雖該和解筆錄嗣經認定
    無效，但僅就甲○○部分無效而已，尚非全部無效，且至法院八十五年三月二十
    日拍定前揭不動產時為止，和解筆錄仍屬合法存續，伊依該和解筆錄為強制執行
    ，自不構成不當得利，亦無侵權行為可言。又甲○○於七十七年間曾會同其母江
    李粉絨、其兄江進隆、江良興與伊簽訂「代工（承攬）合約書」及「補充條款」
    ，依補充條款第三條約定，江李粉絨就其選擇分配之房屋指定江進隆、江良興及
    甲○○為起造人，各該起造人應就江李粉絨因承攬合約對伊所負之債務負連帶保
    證責任。系爭建物興建完成結果，江良興所分配之房屋為四一‧一六坪，江進隆
    及甲○○所分得之房屋均各為四四‧九八坪，合計一三一‧一二坪，超出原應分
    配面積一○六‧九二坪達二四‧二坪之多，江李粉絨等四人就該超出部分，依約
    自應依伊公開銷售時定價八五折向伊購買。是江李粉絨等三人及甲○○除原應給
    付之工程款三百二十萬零七千六百元外，尚應就各樓層分配超出面積依前開單價
    計付價款。伊對江李粉絨、江良興、江進隆、甲○○提出訴訟，請求渠等連帶給
    付工程款及坪數補貼款計一千二百七十萬零四百元及利息，既經江李粉絨、江良
    興、江進隆以二個停車位及現金一千萬元達成和解，江李粉絨等三人就該一千萬
    元部分僅清償其中六百六十六萬元，就未履行完畢之餘額，伊自得請求甲○○給
    付；伊對於甲○○有前揭實體上之權利，則伊強制執行甲○○之財產，即非無法
    律上原因。又伊假扣押系爭房屋分配剩餘款，所憑為鈞院八十五年度全字第八號
    假扣押裁定，該裁定雖嗣經鈞院以情事變更為由撤銷，然並非自始不當，伊亦無
    故意或過失，自不構成侵權行為等語，資為抗辯。並聲明為：(一)原判決不利於上
    訴人乙○○部分廢棄。(二)右廢棄部分，上訴人甲○○在第一審之訴及假執行之聲
    請均駁回。(三)駁回對造之上訴。
三、查上訴人乙○○前據其與訴外人江李粉絨簽訂之「代工（承攬）合約書」及「補
    充條款」，訴請訴外人江李粉絨、江良興、江進隆及上訴人甲○○給付工程款，
    經原法院以八十三年度重訴字第二○九號受理在案，嗣乙○○與江進隆等人委託
    之訴訟代理人張世柱律師成立訴訟上和解，其內容為訴外人江進隆等三人及上訴
    人甲○○同意連帶給付乙○○一千萬元，嗣甲○○以其未委任張世柱律師為訴訟
    代理人，該律師無權限代理其為和解行為為由，請求繼續審判，原法院於八十四
    年十二月十九日以八十四年度續字第二號駁回甲○○之請求，甲○○不服提出抗
    告，本院於八十五年五月二十七日以八十五年度抗字第八九號將原裁定廢棄發回
    ，乙○○提出抗告，最高法院於八十五年八月二十二日以八十五年度台抗字第四
    五四號駁回其抗告；然乙○○早於八十三年十一月一日，即執前開和解筆錄向原
    法院民事執行處聲請對甲○○所有系爭房屋為強制執行，經原法院於八十五年三
    月二十日以五百四十四萬元拍定，拍賣款項經分配結果，乙○○取得其中三百四
    十一萬一千二百三十三元，剩餘二百零一萬七千七百四十六元，另經乙○○於其
    另案訴請甲○○給付違約金事件之訴訟中，聲請本院為假扣押，經本院以八十五
    年度全字第八號裁定准許，惟前開給付違約金事件經最高法院以八十六年度台上
    字第三六五○號判決駁回乙○○之請求確定，經甲○○提出聲請，本院於八十七
    年三月三十一日以八十七年度聲字第二六號裁定撤銷前揭假扣押裁定等事實，有
    原法院八十三年重訴字第二○九號和解筆錄影本、原法院八十四年度續字第二號
    裁定影本、本院八十五年度抗字第八九號裁定影本、最高法院八十五年度台抗字
    第四五四號裁定影本、原法院八十三年民執壬字第一一○四五號拍賣公告、分配
    表影本、本院八十五年度全字第八號裁定影本、八十七年度聲字第二六號裁定影
    本等件在卷可稽，且為兩造所不爭執，自堪信為真實。
四、上訴人甲○○主張上訴人乙○○明知和解筆錄無效，仍以該和解筆錄聲請對伊之
    財產強制執行，該和解筆錄嗣經法院判決無效，乙○○受領拍賣款項即無法律上
    之原因，亦屬故意或過失不法侵害伊之權利；又乙○○已明知和解筆錄無效，詎
    仍假扣押剩餘分配款項，該假扣押裁定嗣經撤銷在案，應由乙○○就伊所受利息
    損失負賠償之責等情，則為乙○○所否認，辯稱迄系爭房屋拍定時，和解筆錄仍
    屬有效，自不構成不當得利或侵權行為，縱該和解筆錄嗣經認定無效，然甲○○
    依「代工（承攬）合約書」及「補充條款」，對伊仍負有實體上之債務，伊受領
    分配款非無法律上原因；又伊假扣押剩餘分配款項，所依憑者為法院之假扣押裁
    定，並無故意或過失，縱該假扣押裁定嗣遭撤銷，然非自始不當，自不構成侵權
    行為等語。經查：
  (一)上訴人甲○○主張乙○○明知和解筆錄有無效之原因，仍執該和解筆錄強制執行
    伊之不動產，構成侵權行為云云，然為上訴人乙○○所否認。查乙○○於八十三
    年十一月三日執前揭原法院八十三年度重訴字第二○九號和解筆錄，聲請就甲○
    ○之系爭不動產強制執行，有其強制執行聲請狀附卷可稽（本院前審卷，四一頁
    ），甲○○於八十三年十一月十六日以和解筆錄有無效之原因為由，聲請就該給
    付工程款事件繼續審判，有甲○○提出之原法院民事收狀收據一紙為憑（原審卷
    (一)，二二一頁）。原法院於八十四年十二月十九日以八十四年度續字第二號裁定
    駁回甲○○繼續審判之請求，甲○○不服提起抗告，經本院於八十五年五月二十
    七日以八十五年度抗字第八九號廢棄原裁定，乙○○不服提出抗告，最高法院於
    八十五年八月二十二日以八十五年度台抗字第四五四號裁定駁回其抗告，有各該
    裁定附卷可稽；系爭房屋則於八十五年三月二十日以五百四十四萬元拍定，有原
    法院民事執行處通知在卷可憑（原審卷(一)，二二頁）。以上事實，均為兩造所不
    爭執。是自乙○○八十三年十一月三日聲請就系爭房屋強制執行，迄該屋於八十
    五年三月二十日拍定為止，前開和解筆錄均屬合法存續，尚未經法院宣告無效，
    雖前開原審駁回甲○○繼續審判之裁判於八十五年八月二十二日經最高法院廢棄
    確定，然乙○○早於八十五年五月十七日即經合法之拍賣程序分得拍賣案款，是
    以雖該和解筆錄對於甲○○之部分經法院認定無效，但乙○○在上開和解筆錄經
    法院認定無效前，對甲○○為強制執行之行為，乃依法藉由國家強制執行程序滿
    足其債權實現之行為，究難認有何故意或過失，自不構成侵權行為。甲○○雖主
    張乙○○早已知悉伊主張和解契約有無效之原因，仍執意強制執行，有應注意、
    能注意而不注意或預見其能發生而確信其不發生之過失行為云云，惟查，乙○○
    於訴請江進隆、江良興、江李粉絨、甲○○給付工程款事件，係經由聲稱受江進
    隆、江良興、江李粉絨、甲○○等人委任之張世柱律師而達成訴訟上和解，該律
    師並提出委任狀，對於乙○○而言，自有相當理由足信該律師有代理全體被告為
    和解行為之完全權限，雖法院嗣認定甲○○並未委任張世柱律師為訴訟代理人，
    該和解契約關於甲○○部分無效，惟此乃甲○○等債務人內部之糾葛，自難期乙
    ○○於甲○○提出繼續審判之請求時，或法院確認和解筆錄確有無效之原因前，
    即有停止其執和解筆錄聲請強制執行之義務。甲○○主張乙○○未能注意和解筆
    錄無效而仍強制執行，應構成侵權行為云云，自難採信。
  (二)上訴人甲○○次主張乙○○據以強制執行之和解筆錄嗣經認定無效，上訴人乙○
    ○受領拍賣分配款項之原因已不存在，應負返還不當得利之責等語，乙○○則辯
    稱縱該和解筆錄無效，依據兩造間「代工（承攬）合約」及「補充條款」之約定
    ，甲○○對於江李粉絨積欠伊之工程款債務，亦應負連帶保證之責，伊本於該債
    權受領分配款，非無法律上原因。
    1.按強制執行之目的在實現債權人實體上權利之內容，債權人依強制執行而受清
      償，係以執行名義所載實體上權利為其法律上之原因，倘其實體上權利確屬存
      在，縱令執行名義未成立或無效，亦非無法律上原因而受利益，難謂係不當得
      利。上訴人乙○○辯稱上訴人甲○○對江李粉絨積欠伊之工程款債務，依系爭
      代工承攬合約之約定應負連帶保證責任一節，倘若非虛，則縱該和解筆錄之執
      行名義無效，然乙○○本於該債權受領分配款，自不成立不當得利，其理甚明
      。
    2.上訴人乙○○辯稱其曾於七十七年十二月七日與上訴人甲○○之母即訴外人江
      李粉絨簽訂「代工（承攬）合約書」，由訴外人江李粉絨提供其名下坐落臺北
      市○○區○○段三小段一九三地號土地配合鄰地改建，委任上訴人乙○○統一
      規劃、設計及監造，訴外人江李粉絨並指定其三名兒子即訴外人江良興、訴外
      人江進隆、上訴人甲○○為起造人，並於合約後附「補充條款」第三條約定各
      該起造人就江李粉絨因該合約所生之債務負連帶保證之責等語，業據乙○○提
      出「代工（承攬）合約書」及所附「補充條款」為憑（原審卷(一)，一○六頁以
      下）。甲○○對於於該「代工（承攬）合約書」末尾「甲方指定起造人」處簽
      名蓋章一節雖不爭執，惟辯稱簽約當時並無後附「補充條款」，伊僅擔任其母
      江李粉絨之「指定起造人」之一，然對於江李粉絨之契約債務不負連帶保證之
      責等語。
    3.查系爭「代工（承攬）合約書」全文，僅於契約頁末「立契約人」處有「甲方
      指定起造人」之簽名用印欄，然遍觀契約本文全文，並無任何「指定起造人」
      之用語，對照「補充條款」第三條約定：「甲方（即江李粉絨）選擇分配之房
      屋，應由甲方指定起造人，各該起造人對甲方履行本契約，應負連帶保證責任
      」，及第六條約定：「甲方分配房屋以五、六樓各乙戶，一樓一戶計三戶為限
      ‧‧‧一樓及BF指定江良興，五樓指定甲○○，六樓指定江進隆為起造人」等
      語，足見前揭「補充條款」確與前開「代工（承攬）合約書」有關。又證人甲
      ○○之兄江良興證稱：代工合約書簽名及印章是我的，簽約時乙○○到我家去
      談，我們這邊有江進隆、甲○○都有在場，房子是我媽媽的，因我媽媽要我們
      為起造人，三個人各付三分之一，當時簽約時補充條款之騎縫章是全權委託由
      老二江進隆處理等語（原審卷(一)，二○九頁）；證人謝威於原審證稱：我是這
      件事的介紹人，甲○○之母親有表示要以其三兄弟為起造人，不足之金額由三
      兄弟付，以房子與土地和建設公司合建，並表示工程款由三兄弟負責，當時三
      兄弟都在，由老二江進隆看補充條款，由他們三人連帶負責是在簽約前即談好
      的等語（原審卷(一)，二一○頁）；證人江良興之妻江黃月惠亦證稱：當時簽約
      時我婆婆有說房子及地由其出，房子各一間，工程款不足部分由三兄弟連帶負
      擔，當時簽約時剛開始甲○○都有在場，第二次簽約時甲○○去美國，但有表
      示委由老二處理，回國再補簽等語（原審卷(一)，二一○頁），參以「補充條款
      」與「代工（承攬）合約書」間，及「補充條款」各頁之間均蓋有江李粉絨及
      乙○○之騎縫印章，足認江李粉絨、乙○○、甲○○等人於簽訂代工承攬合約
      時，確有以「補充條款」作為契約一部分之事實，雙方並同意由江李粉絨指定
      江良興、江進隆、甲○○等三人為起造人。另依乙○○所提出且為甲○○所不
      爭之「臺北市○○區○○街三一二號等建物申辦所有權第一次登記案異議調處
      會第二次會議會議紀錄」（原審卷(一)，一九六頁以下），可知乙○○於八十三
      年間就前揭建物申辦所有權第一次登記時，江李粉絨、江良興、江進隆、甲○
      ○等人曾於公告期間，以嘉興街三一二號、三一四號五、六樓之牆壁隔間與原
      有依「補充條款」擔任指定起造人之事實，並曾以其獲分配之五樓房屋牆壁隔
      間與原設計圖不符等為由，提出前揭異議。甲○○主張其僅擔任指定起造人，
      未以「補充條款」為契約之一部分，對於江李粉絨之債務不負連帶保證責任云
      云，顯有不實；乙○○辯稱甲○○應就江李粉絨因代工承攬合約所生之債務負
      連帶清償責任等語，自屬可信。
    4.查乙○○於八十三年二月間，曾對江李粉絨、江進隆、江良興、甲○○提起民
      事訴訟，主張江李粉絨依前揭「代工（承攬）合約」，應給付伊工程款四百七
      十五萬六千三百元（嗣擴張為四百八十三萬九千一百元）及坪數補貼款六百四
      十九萬四千九百元（嗣擴張為七百八十六萬一千三百元），合計一千一百零七
      萬一千二百元（擴張後為一千二百七十萬零四百元），江良興等三人並應依補
      充條款第三條約定，對前述債務負連帶保證之責。江李粉絨等人所委任之律師
      張世柱於該案審理中提出答辯書狀自承工程造價為九百七十三萬八千九百零三
      元，並自承上訴人乙○○得向其請求之補貼款為二百一十萬元等事實，嗣張世
      柱律師與乙○○之訴訟代理人成立訴訟上和解，和解內容為江李粉絨、江良興
      、江進隆、甲○○願連帶給付乙○○一千萬元，有兩造所提書狀、證物及和解
      筆錄附於原法院八十三年度重訴字第二○九號給付工程款等民事卷宗影本可稽
      （見外放卷宗）。雖該和解筆錄關於甲○○部分，因甲○○於該給付工程款訴
      訟未委任張世柱律師為訴訟代理人，經甲○○請求繼續審判而確定無效，惟依
      該給付工程款案件之卷內書狀、證物及和解筆錄，足證主債務人乙○○對於江
      李粉絨之工程款及坪數補貼款債務，其數額應在一千萬元以上。按和解乃雙方
      當事人約定互相讓步之契約，主債務人江李粉絨為上訴人甲○○之母，與上訴
      人甲○○同為連帶保證人之江良興、江進隆為甲○○之兄，江良興、江進隆與
      甲○○均同為江李粉絨指定之起造人，其等利害關係應屬一致，江李粉絨、江
      進隆、江良興願於訴訟中以一千萬元與乙○○和解，使原本江李粉絨對於乙○
      ○實際所負之一千餘萬元債務，因當事人互相讓步以訂立和解契約結果，主債
      務人江李粉絨所負之債務減為一千萬元。江李粉絨對於乙○○既有一千萬元之
      工程款債務，甲○○依「代工（承攬）合約書」後附「補充條款」第三條之約
      定及上開和解契約減輕債務結果，對於乙○○之前述一千萬元債務，自應負連
      帶保證之責。甲○○主張伊對於乙○○之債務不負有連帶責任云云，不足採信
      。
    5.按稱保證者，謂當事人約定，一方於他方之債務人不履行債務時，由其代負履
      行責任之契約，民法第七百三十九條定有明文。數人負同一債務，明示對於債
      權人各負全部給付之責任者，為連帶債務；連帶債務之債權人，得對於債務人
      中之一人，或數人，或其全體，同時或先後請求全部或一部之給付，連帶債務
      未全部履行前，全體債務人仍負連帶責任；因連帶債務人中之一人為清償、代
      物清償、提存、抵銷或混同而債務消滅者，他債務人亦同免其責任，同法第二
      百七十二條第一項、第二百七十三條第一、二項、第二百七十四條前段亦規定
      甚明。查乙○○對於江李粉絨有一千萬元之債權，已如前述，而乙○○主張與
      江李粉絨、江進隆、江良興達成訴訟上和解後，已聲請原法院以八十三年度執
      字第一一○四五號強制執行，自江李粉絨等人處受償六百六十六萬元等情，有
      原法院八十五年度續更字第一號民事判決附卷可考（原審卷(一)，一六頁），甲
      ○○對於江李粉絨等人已清償其中六百六十六萬元一節，復不爭執。則乙○○
      依前揭法條規定，就其餘三百三十四萬元對於甲○○為給付之請求，即無不合
      。查乙○○曾就甲○○所有系爭房屋聲請拍賣強制執行，經原法院民事執行處
      於八十五年三月二十日以五百四十四萬元拍定，乙○○獲分配其中三百三十四
      萬元等情，有原法院八十三年度執字第一一○四五號民事執行處通知在卷可稽
      （原審卷(一)，二二、二三頁），復為甲○○所不爭，則乙○○前揭受領拍賣案
      款三百三十四萬元之行為，所憑為依系爭代工承攬合約所生之權利，並以該實
      體上權利為其依強制執行程序而受清償之法律上原因。縱乙○○當時強制執行
      所依憑之和解筆錄執行名義無效，亦非無法律上原因而受利益，難謂係不當得
      利。甲○○主張乙○○受領款項之執行名義不存在，應返還其受領之不當利益
      云云，自非可採；乙○○辯稱伊係本於契約實體上之權利為其法律上原因等語
      ，當屬可信。
  (三)甲○○另主張乙○○明知和解筆錄無效，詎仍假扣押前揭強制執行剩餘分配款二
    百零一萬七千七百四十六元，應屬侵權行為，該假扣押裁定嗣經撤銷，乙○○應
    就伊關於該剩餘款項自八十五年五月二十日遭扣押時起至領回時止之利息損害，
    負賠償之責等語；乙○○則辯稱其係依據法院之裁定而為假扣押，該假扣押非因
    自始不當而遭撤銷，無故意過失可言等語。
    1.按關於假扣押裁定，因自始不當而撤銷，或因民事訴訟法第五百二十九條第二
      項及第五百三十條第三項之規定而撤銷者，債權人應賠償債務人因假扣押或供
      擔保所受之損害，同法第五百三十一條定有明文，債權人所負此項賠償損害責
      任，乃本於假扣押裁定撤銷之法定事由而生，其賠償請求權之成立，自不以債
      權人之故意或過失為要件；惟債務人倘主張債權人故意以聲請法院實施假扣押
      之手段，侵害他人權利之情形，必須行為人對於其聲請假扣押係屬侵權行為之
      事實，明知並有意使其發生，或預見其發生，而其發生並不違背其本意，始足
      當之，亦即債務人對於債權人有故意或過失之事實，應負證明之責，最高法院
      五十八年台上字第一四二一號判例、七十六年台上字第二七二四號判決意旨可
      資參照。
    2.查乙○○與江李粉絨等人成立原法院八十三年度重訴字第二○九號訴訟上和解
      後，復於八十三年七月五日於庭外簽訂和解書，有兩造所不爭之和解書附卷可
      稽（原審卷(一)，一三八頁以下）。乙○○於八十三年九月五日依據該和解書訴
      請甲○○給付違約金，經原法院以八十三年度訴字第二八三○號判決駁回，乙
      ○○於上訴本院中聲請對甲○○之財產假扣押，經本院以八十五年度全字第八
      號裁定准許（原審卷(一)，九十頁），乙○○並於八十五年五月十九日，執前揭
      假扣押裁定就系爭房屋分配餘款二百零一萬七千七百四十六元聲請查封，此為
      乙○○所自承（原審卷(一)，五三頁），嗣兩造間請求給付違約金事件，經最高
      法院八十六年台上字第三六五○號判決駁回乙○○之請求，前開假扣押事件並
      於八十七年三月三十一日經本院以八十七年度聲字第二六號，以假扣押之情事
      變更為由裁定撤銷在案，有該裁定可稽（原審卷(一)，九一頁）。兩造對於上揭
      事實並不爭執。
    3.甲○○雖主張伊於原法院八十三年度訴字第二八三○號給付違約金事件中，早
      於八十三年十月十八日即提出答辯狀，抗辯該和解書未經合法代理而無效，詎
      乙○○仍繼續本於該和解書而主張，其一審敗訴後，竟仍於上訴程序中假扣押
      伊之財產，顯屬故意侵害伊權利等語，業據其提出答辯狀一件為證（本院前審
      卷，三四頁）。惟查，甲○○主張原法院八十三年度重訴字第二○九號所成立
      之訴訟上和解，關於伊部分因未委任張世柱律師為訴訟代理人而無效，為此於
      八十三年十一月十六日請求繼續審判，惟經原法院於八十四年十二月十九日裁
      定駁回其繼續審判之請求，該裁定經本院於八十五年五月二十七日廢棄在案，
      並經最高法院於八十五年八月二十二日裁定駁回乙○○之抗告確定在案。是自
      乙○○八十三年九月五日訴請給付違約金時起，迄其八十五年五月十九日查封
      系爭房屋拍賣分配餘款時止，兩造成立之和解筆錄仍屬合法存續，則乙○○於
      認知該和解筆錄有效，兩造於八十三年七月五日在庭外簽訂之和解書亦屬有效
      之情形下，起訴主張甲○○依該和解書對伊負有違約金債務，並執本院八十五
      年度全字第八號假扣押裁定查封系爭房屋拍賣餘款，主觀上應屬保全其違約金
      債權之行為，難認有何故意或過失。又依兩造於庭外簽訂之和解書，江李粉絨
      、江良興、甲○○均係由江進隆「代理」，並由張世柱律師為見證人，對乙○
      ○而言，自有相當之理由足信該和解書為有效，於該和解筆錄或和解書經法院
      認定無效前，難期乙○○對於張世柱律師或江進隆有無權限代理甲○○一事，
      有所認識，亦難苛令乙○○立即停止其保全債權之行為。此外，甲○○復未能
      舉證證明乙○○假扣押剩餘分配款項有何故意或過失之具體情事，自不能以乙
      ○○所提本案訴訟敗訴確定，或該假扣押裁定經法院撤銷等情，遽論乙○○有
      侵害甲○○權利之行為。
五、綜上所述，甲○○依據侵權行為及不當得利之法律關係，請求乙○○給付：(一)系
    爭房屋遭拍賣之損害三百四十一萬一千二百三十三元，及自八十五年三月二十一
    日起至清償日止，按年息百分之五計算之利息；(二)就系爭房屋分配餘款二百零一
    萬七千七百四十六元自八十五年五月二十日起至伊領回該款日止，按年息百分之
    五計付之利息，均為無理由，不應准許；其假執行之聲請亦失所依據，應併予駁
    回。原審就前揭(一)部分判命上訴人乙○○給付，並為假執行之宣告，尚有未洽，
    乙○○上訴意旨指摘原判決此部分不當，求予廢棄改判，為有理由，爰由本院將
    原判決此部分予以廢棄改判如主文第一、二項所示。至於前揭(二)部分，原審為上
    訴人甲○○敗訴之判決，及駁回其假執行之聲請，核無不合，甲○○上訴意旨指
    摘原判決此部分為不當，求予廢棄改判，為無理由，應予駁回。
六、本件事證已臻明確，兩造其餘之主張、陳述及所提之證據資料，與判決基礎無涉
    ，爰不一一論述，附此敘明。
七、據上論結，本件乙○○之上訴為有理由，甲○○之上訴為無理由，依民事訴訟法
    第四百五十條、第四百四十九條第一項、第七十九條但書、第七十八條，判決如
    主文。
中      華      民      國    九十二    年      八      月     十二     日
                              民事第十二庭
                                  審判長  法  官  林  丁  寶
                                          法  官  陳  博  享
                                          法  官  高  鳳  仙
右正本係照原本作成。
如不服本判決，應於收受送達後二十日內向本院提出上訴書狀，其未表明上訴理由者
，應於提出上訴後二十日內向本院補提理由書狀（均須按他造當事人之人數附繕本）
上訴時應提出委任律師或具有律師資格之人之委任狀；委任有律師資格者，另應附具
律師及格證書及釋明委任人與受任人有民事訴訟法第四百六十六條之一第一項但書或
第二項（詳附註）所定關係之釋明文書影本。
中      華      民      國    九十二    年      八      月     十五     日
                                          書記官  黃  慶  霽
附註：
民事訴訟法第四百六十六條之一（第一項、第二項）：
對於第二審判決上訴，上訴人應委任律師為訴訟代理人。但上訴人或其法定代理人具
有律師資格者，不在此限。
上訴人之配偶、三親等內之血親、二親等內之姻親，或上訴人為法人、中央或地方機
關時，其所屬專任人員具有律師資格並經法院認為適當者，亦得為第三審訴訟代理人
。


司法院資訊處製作；財團法人民間司法改革基金會備份。
